臺灣高雄地方法院交通事件裁定　　　　 96年度交聲字第916號
原處分機關　高雄市交通事件裁決中心
異　議　人　乙○○
上列異議人因違反道路交通管理處罰條例案件，對於高雄市交通
事件裁決中心於中華民國96年9 月26日所為裁決（原處分案號：
高市府交裁字第32-B00000000號）聲明異議，本院裁定如下：
    主  文
原處分機關高市府交裁字第32-B00000000號裁決處分撤銷。
乙○○汽車駕駛人，行經有燈光號誌管制之交岔路口闖紅燈者，
處罰鍰新台幣仟伍佰元，並記違規點數點。
    理  由
一、原處分機關略以：受處分人即異議人乙○○（以下稱異議人
    ）於民國96年2 月5 日14時20分許，騎乘車牌號碼YXM-210
    號輕型機車（以下稱前開車輛），行經高雄市○○路、林森
    路口之際，因駕車行經有燈光號誌管制之交岔路口闖紅燈，
    遂由高雄市政府警察局前鎮○○○○路派出所員警以高市警
    交字第B00000000 號舉發違反道路交通管理事件通知單當場
    舉發，該機關爰依道路交通管理處罰條例第53條第1 項規定
    ，以高市府交裁字第32-B00000000號裁決裁處異議人：「一
    罰鍰新台幣4500元整，罰鍰限於96年10月26日前繳納。二上
    開罰鍰逾96年10月26日仍不繳納者，依法移送強制執行」等
    語。
二、異議意旨則謂：伊騎車通過系爭路口時，並不確定號誌是否
    為紅燈，但當時確實有左轉，且員警該開單前並未先說明違
    規事由，為此爰聲明異議，請求撤銷原處分云云。
三、按汽車駕駛人，行經有燈光號誌管制之交岔路口闖紅燈者，
    處新臺幣1800元以上、5400元以下罰鍰；又汽車駕駛人有上
    開情形時，除依原條款處罰鍰外，並記違規點數3 點，道路
    交通管理處罰條例第53條第1 項及第63條第1 項第3 款分別
    定有明文。另依據道路交通標誌、標線、號誌設置規則第20
    6 條第5 款規定：「行車管制號誌各燈號顯示之意義如左：
    五、圓形紅燈「(一)車輛面對圓形紅燈表示禁止通行，不得超
    越停止線或進入路口。(二)車輛面對與圓形紅燈同亮之箭頭綠
    燈時，得依箭頭綠燈之指示行進」，同規則第213 條規定：
    「行車管制號誌箭頭綠燈之應用原則如左：一與單行道相交
    之交岔路口號誌宜以箭頭綠燈指示車輛遵行方向，避免轉入
    單行道逆向行駛。二道路某些方向受到管制，或實際上不能
    行駛時，其交岔路口號誌宜以箭頭綠燈替代圓形綠燈，指示
    車輛遵循方向行駛。三交岔路口進行早開、遲閉等號誌運轉
    時，可以箭頭綠燈替代圓形綠燈，使在早開、遲閉時段中，
    僅有部分方向車輛可以行駛。四交岔路口准許紅燈右轉，或
    進行多時相號誌管制時，可增設箭頭綠燈，或以多向箭頭綠
    燈替代圓形綠燈，指示車輛行進方向」。準此，除該燈光號
    誌另有右轉綠燈指示號誌或經交通警察、其他交通稽查人員
    指揮其右轉外，駕駛人不遵守紅燈號誌管制停車之指示，仍
    逾越停止線繼續行駛，不論係逕行直行或左、右轉，要均屬
    「闖紅燈」之違規行為無訛。經查：
  (一)異議人於上揭時、地騎乘前開車輛行經林森路、左轉二聖路
    之際，遭在場值勤員警以行經有燈光號誌管制之交岔路口闖
    紅燈違規為由，當場攔停掣單舉發；又駕駛人如欲在系爭路
    口欲由林森路方向左轉二聖路時，必須先前往待轉區、再依
    據二聖路所示號誌時相指示而通行等情，業經證人即員警甲
    ○○到庭證述綦詳，並有卷附系爭路口現場照片2 幀及高市
    警交字第B00000000 號舉發違反道路交通管理事件通知單1
    件在卷可稽，復為異議人所是認無訛，是此部分之事實堪予
    認定。
  (二)本件異議人雖執前詞置辯，然參諸異議人自身既無從確認舉
    發當時林森路方向路口號誌燈號為何，而佐以證人甲○○於
    本院調查中業已具結證稱：異議人是走林森路左轉二聖路，
    當時二聖路綠燈、林森路紅燈等語屬實，據此當可推認異議
    人乃係於林森路方向號誌為紅燈時方始駕車通過系爭路口之
    情無訛，要非可徒以異議人辯稱無法確定是否為紅燈云云，
    即遽採為其有利之依據。
  (三)再衡諸本件舉發警員甲○○乃依法執行交通勤務之警員，與
    異議人並不相識，亦無仇怨，其依法執公務，應無任意設詞
    誣攀異議人之理。且交通警員掣單舉發違反道路交通管理處
    罰條例所列之違規事實，本質上為行政處分，係公務員基於
    職務上權力，依法就特定之具體事件所為具有公法上效果之
    單方行政行為，基於公務員為公法上行為具有公信力之原則
    ，該行政處分當可被推定為真正，其據以依法處分之事實認
    定亦為真正無誤。本此公信原則，立法者賦予行政機關制定
    違反道路交通管理事件統一裁罰基準及處理細則，使勤務警
    員得當機處分以達其維護交通秩序、安全之行政目的，否則
    國家行政勢必窒礙難行。據此，刑事訴訟法就犯罪證據相關
    規定中，與屬行政秩序罰之交通違規裁罰本質不合之部分，
    自不在準用之列。是以員警縱未能於掣單舉發前對聲請人詳
    予說明違規事由及處罰依據，然衡情異議人於收受前開舉發
    違反道路交通管理事件通知單之際，亦能藉此獲悉舉發內容
    為何，故此一舉發過程之瑕疵程度實屬輕微。又異議人既未
    能舉證敘明員警舉發有何違誤情事，本院復查無任何證據足
    資證明確有捏造事實、違法取締之情事，則值勤員警本其維
    護交通秩序、安全職責所為之舉發，自應受到合法、正確之
    推定。從而異議人上開違規行為事證明確，自堪採信。縱令
    執行員警未能提出現場實際違規照片以資憑佐，仍無礙於本
    件交通違規事實之認定，附此敘明。
四、綜前所述，本件異議人前揭交通違規事實至堪認定，其空言
    否認並無交通違規云云，容非有據。原處分機關審酌上開違
    規情節而為前開裁決，固非無見。惟按，汽車駕駛人有道路
    交通管理處罰條例第53條所定違規事實者，除依原條款處罰
    鍰外，並予記違規點數3 點，業如前述，然原處分機關所為
    裁決僅依道路交通管理處罰條例第53條第1 項規定裁處罰鍰
    ，漏未依據同條例第63條第1 項第1 款規定併予裁處異議人
    記違規點數3 點，於法容有未合，自應由本院撤銷原處分，
    並審酌異議人乃騎乘輕型機車違規闖越紅燈，且未依規定待
    轉而逕自左轉，違規情節實非輕微等一切情狀，改依道路交
    通管理處罰條例第53條第1 項及第63條第1 項第3 款規定，
    裁處異議人罰鍰3500元、並記違規點數3 點，以資適法。
據上論斷，應依道路交通管理處罰條例第87條第2 項，道路交通
案件處理辦法第20條前段，裁定如主文。
中    華    民    國    96    年    10     月    31    日
                  交通法庭  法  官 陳明呈
以上正本證明與原本無異。
如不服本裁定，應於收受送達後5 日內向本院提出抗告狀。
中　　華　　民　　國　　96　　年　　11　　月　　1 　　日
　　　　　　　　　　　　　　書記官 林明忠
